【裁判字號】    97,易,2361
【裁判日期】    971231
【裁判案由】    著作權法
【裁判全文】
臺灣板橋地方法院刑事判決              97年度易字第2361號
公  訴  人  臺灣板橋地方法院檢察署檢察官
被      告  丙○○
            甲○○
上列被告因著作權法案件，經檢察官提起公訴（96年度偵字第25
847 號、97年度偵字第18030 號），本院判決如下：
    主  文
丙○○擅自以出租之方法侵害他人之著作財產權，處拘役伍拾玖
日，如易科罰金，以新臺幣壹仟元折算壹日，扣案之電腦伴唱機
壹台、點歌簿壹本、遙控器壹台均沒收。
甲○○擅自以公開演出之方法侵害他人之著作財產權，處拘役貳
拾日，如易科罰金，以新臺幣壹仟元折算壹日。
    事  實
一、丙○○係以出租電腦伴唱機為業之人，而甲○○係址設於臺
    北縣三重市○○路○ 段22號之「三重練歌坊」之承租人，渠
    等均明知「薄命」、「再生緣」、「你你你」、「溫溫的酒
    杯」、「碗筷」、「夢醒在三更」、「同心園」、「出外人
    生」、「傷心」、「傷心的我傷心的歌」、「乾拜」等11首
    歌曲等歌曲，係豪記影視唱片有限公司（下簡稱豪記公司）
    享有著作財產權之著作，豪記公司再將重製、散布、出租、
    公開演出等著作財產權專屬授權予瑞影企業股份有限公司（
    下簡稱瑞影公司），未經瑞影公司之同意或授權，不得擅自
    出租或在營業場所公開演出，丙○○竟基於擅自以出租之方
    法侵害他人著作財產權之犯意，在未獲得瑞影公司同意將上
    揭歌曲在前開「三重練歌坊」公開播送之情形下，於96年9
    月26日起，擅自將其所有含有上開歌曲、且僅能放置於「臺
    北市北投區○○○路○段108 號圓緣小館內」之電腦伴唱機
    1 台及其週邊設備（包括點歌簿1 本、遙控器1 台），以每
    月新臺幣（下同）5,000 元之代價，出租給具有擅自以公開
    演出之方法侵害他人著作財產權犯意之甲○○，由甲○○自
    96 年9月28日起至同年10月11日止，將上開電腦伴唱機擺設
    在其所經營之「三重練歌坊」內，供不知上情之不特定顧客
    使用該伴唱機點播上開歌曲，藉此公開演出之方式侵害瑞影
    公司之著作財產權。嗣於96年10月20日晚間8 時45分許，為
    警持搜索票前往上址執行搜索，當場扣得電腦伴唱主機1 臺
    、點歌簿1 本、遙控器1 台，而悉上情。
二、案經瑞影公司訴由臺北縣政府警察局三重分局報告臺灣板橋
    地方法院檢察署檢察官偵查起訴。
    理  由
一、前揭事實，業據被告丙○○、甲○○兩人於本院審理時坦承
    不諱，且互核相符，復據證人即告訴代理人乙○○、朱宗偉
    在本院審理中證述甚詳，並有臺北市政府營利事業登記證、
    獨家發行權專屬授權合約書、唱片封面、三重練歌坊蒐證報
    告資料表、勘查現場照片、名片、確認書、著作財產權讓與
    契約書、著作財產權讓與證明書、著作物使用同意書、識別
    標誌等件附卷可稽，暨有上開電腦伴唱機、遙控器各1 台、
    點歌簿1 本扣案可資佐證，足認被告兩人上開所為不利於己
    之自白，均與事實相符。據此，本案事證明確，被告兩人之
    犯行，均堪以認定。
二、論罪科刑部分：
  (一)查被告丙○○將其所有灌錄「薄命」等等11歌曲之電腦伴唱
    機暨相關周邊商品，在未獲得瑞影公司之授權，即擅自出租
    予被告甲○○擺設在其經營之「三重練歌坊」內（被告丙○
    ○並未共同經營該店），供不特定顧客點唱而為公開演出，
    是核被告丙○○所為，係犯著作權法第92條之擅自以出租之
    方法侵害他人著作財產權罪；被告甲○○所為，則係犯著作
    權法第92條之擅自以公開演出之方法侵害他人著作財產權罪
    。被告甲○○利用不知情之不特定客人從事該違法公開演出
    之犯行，應屬間接正犯。至起訴書之事實欄雖載以「竟意圖
    營利，共同基於以公開演出方法侵害他人著作財產權之犯意
    聯絡」，但於論罪欄內，業已詳載被告丙○○係觸犯著作權
    法第92條之擅自以出租方式侵害他人著作權，被告甲○○則
    係犯同法條之擅自以公開演出之方法侵害他人著作權，且未
    認為被告二人就該違法公開演出之犯行已具有犯意聯絡及行
    為分擔，應論以共同正犯，顯見起訴書事實欄所述「竟意圖
    營利，共同基於以公開演出方法侵害他人著作財產權之犯意
    聯絡」云云，係屬誤載，應予更正。復按刑事法若干犯罪行
    為態樣，本質上原具反覆、延續實行之特徵，立法時既予特
    別歸類，定為犯罪構成要件之行為要素，則行為人基於概括
    之犯意，在密切接近之一定時、地持續實行之複次行為，倘
    依社會通念，於客觀上認為符合一個反覆、延續性之行為觀
    念者，於刑法評價上，即應僅成立一罪，俾免有重複評價、
    刑度超過罪責與不法內涵之疑慮；學理上所稱「集合犯」之
    職業性、營業性或收集性等具有重複特質之犯罪均屬之，例
    如經營、從事業務、收集、販賣、製造、散布等行為概念者
    是（參照最高法院95年臺上字第1079號判決、95年臺上字第
    4686號判決）。本件被告甲○○於上開店內擺設載有前開未
    獲授權歌曲之電腦伴唱機供顧客點選演唱之行為，具有不斷
    反覆實施之營業特性，屬集合犯，應僅論以一罪。
  (二)爰審酌被告丙○○前於95、96年間，即因相同類型以電腦點
    歌伴唱機公開演出等方式侵害他人著作財產權案件，經被害
    人提出告訴，後均因與被害人達成和解而撤回告訴，遂分由
    臺灣士林地方法院檢察署檢察官以95年度偵字第844 號為不
    起訴處分確定，暨由臺灣士林地方法院以96年度易字第2330
    號為公訴不受理確定，有不起訴處分書、刑事判決書及臺灣
    高等法院被告前案紀錄表各一份在卷可按，其猶為本案犯行
    ，將未獲授權之歌曲出租予被告甲○○，由甲○○以擺設伴
    唱機供人點選歌曲而公開演出之方式，侵害他人著作權，可
    徵被告丙○○素行非佳，且未知警惕，與被告甲○○均漠視
    他人之智慧結晶，應予非難，然兼衡其等犯罪之期間尚短，
    侵權歌曲之數量亦非甚多，情節尚非重大，暨犯罪後終能於
    本院審理中坦承犯行之態度等一切情狀，分別量處如主文所
    示之刑，並均諭知易科罰金之折算標準，資為懲儆。
  (三)又扣案之前揭金嗓伴唱機1 台、點歌簿1 本、遙控器1 台等
    物，均係供違法出租、公開演出所用之物，然係屬被告丙○
    ○所有，此經被告兩人供明在卷，爰依著作權法第98條前段
    規定，於就被告丙○○之罪刑宣告部分，併予宣告沒收。
據上論斷，應依刑事訴訟法第299 條第1 項前段、著作權法第92
條、第98條前段，刑法第11條、第41條第1 項前段，判決如主文
。
本案經檢察官江祐丞到庭執行職務。
中    華    民    國    97    年    12    月    31    日
                  刑事第十八庭  法  官   邱景芬
以上正本證明與原本無異。
如不服本判決應於收受判決後10日內向本院提出上訴書狀，並
應敘述具體理由。其未敘述上訴理由者，應於上訴期間屆滿後
20日內向本院補提理由書（均須按他造當事人之人數附繕本）
「切勿逕送上級法院」。
                                書記官  莊川億
中    華    民    國    98    年    1     月    5     日
附錄本案論罪科刑法條全文：
著作權法第92條
擅自以公開口述、公開播送、公開上映、公開演出、公開傳輸、
公開展示、改作、編輯、出租之方法侵害他人之著作財產權者，
處3年以下有期徒刑、拘役、或科或併科新臺幣75萬元以下罰金
。


司法院資訊處製作；財團法人民間司法改革基金會備份。
